臺灣板橋地方法院刑事判決　　　　　　　96年度易字第2470號
公　訴　人　臺灣板橋地方法院檢察署檢察官
被　　　告　乙○○
　　　　　　　　　　（現於臺灣臺北監獄另案執行中）
上列被告因詐欺案件，經檢察官提起公訴（九十六年度偵字第一
六八○九號），於被告為有罪之陳述後，本院合議庭裁定由受命
法官獨任依簡式審判程序審理，茲判決如下：
    主  文
乙○○幫助意圖為自己不法之所有，以詐術使人將本人之物交付
，處有期徒刑陸月，如易科罰金，以銀圓參佰元折算壹日；減為
有期徒刑參月，如易科罰金，以銀圓參佰元折算壹日。
    事  實
一、乙○○前因賭博案件，經臺灣臺中地方法院以八十二年度易
    字第二七七八號判處有期徒刑三月確定，於民國八十二年五
    月二十四日以易科罰金執行完畢。又因違反臺灣地區與大陸
    地區人民關係條例案件，經臺灣臺中地方法院以八十四年度
    訴字第九二九號判處有期徒刑三月確定，於八十四年八月二
    十八日以易科罰金執行完畢。嗣因自九十五年二月中旬至同
    年六月底止之期間犯常業詐欺罪，及自九十五年六月二十八
    日至七月四日止之期間犯詐欺取財罪，經臺灣高等法院與臺
    灣桃園地方法院先後以九十六年度上訴字第七八三號及九十
    五年度訴字第一七九一號分別判處有期徒刑一年八月及四月
    確定，現仍執行中（以上均不構成累犯）。
二、乙○○能預見提供自己帳戶予不認識之他人使用，足供詐欺
    取財之行為人誆使被害人匯入金錢後逕為提領之，致犯罪偵
    查機關無法藉由所使用帳戶追查真正之詐欺行為人，而幫助
    其等詐欺之犯罪，且此等結果之發生亦不違反其本意，於九
    十四年八月下旬之某日，在臺中市○○路附近某處，將其前
    所申請之臺中黎明郵局帳號00000000000000
    號帳戶之存摺、金融卡與密碼，以新臺幣（下同）八千元之
    價格出售予曾富群（曾富群業由臺灣桃園地方法院檢察署檢
    察官另案起訴在案），以此方式幫助曾富群及其他人員所組
    成之詐欺集團作為詐欺犯罪之用。嗣該犯罪集團基於意圖為
    自己不法所有之犯意，於九十四年九月二日九時二十分許，
    佯為銀行人員、警察及金融機構承保人員以電話向甲○○訛
    稱信用卡逾期未繳，而指示立刻辦理金融帳戶電話語音轉帳
    服務，並要求告知語音轉帳服務密碼以代為保密銀行資料，
    致甲○○信以為真而陷於錯誤，前往銀行辦理國泰世華銀行
    花蓮分行帳號000000000000000號帳戶及第
    一商業銀行花蓮分行帳號00000000000000號
    帳戶之語音轉帳服務，並告知該詐欺集團成員語音密碼，該
    集團成員即於同日下午將上開帳戶內存款以語音轉帳之方式
    轉出合計六百萬元之款項，其中三筆金額分別為九十九萬、
    一百九十九萬及二萬元之款項即匯至乙○○上開帳戶內，旋
    經該集團成員提領一空。
三、案經甲○○訴由高雄縣警察局報告臺灣高雄地方法院檢察署
    檢察官呈臺灣高等法院檢察署檢察長移轉臺灣桃園地方法院
    檢察署檢察官再呈臺灣高等法院檢察署檢察長移轉臺灣板橋
    地方法院檢察署檢察官偵查起訴。
    理  由
一、犯罪事實之認定：
  (一)上揭犯罪事實，業據被告乙○○於本院審理中自白不諱。又
    告訴人甲○○誤信不詳之人冒為銀行、警察及銀行承保人員
    而受騙辦理其銀行帳戶語音轉帳服務，並將其密碼告知致其
    銀行帳戶存款遭人以語音轉帳方式轉出，其中如事實欄所示
    之款項匯入被告所有之上開帳戶之事實，亦經告訴人在警詢
    中指訴明確，並有告訴人上開二銀行帳戶之交易往來明細紀
    錄、詐騙帳戶通報警示簡便格式表、被告上開郵局帳戶之歷
    史交易明細表存卷足據。
  (二)按金融帳戶為個人理財之工具，申請開設金融帳戶並無任何
    特殊之限制，一般民眾皆可以存入最低開戶金額之方式申請
    之，且一人亦可以在不同之金融機構申請多數之存款帳戶使
    用，此乃眾所週知之事實，則依一般人之社會生活經驗，苟
    見他人不以自己名義申請開戶，反而向不特定人蒐集借用他
    人之銀行帳戶供己使用，衡情當可知悉該搜集帳戶之人係為
    掩飾身分而防止犯罪偵查機關查知提領款項人員之真實身分
    ；且此利用他人帳戶作為詐騙之用而使犯罪偵查機關無法藉
    由所使用帳戶追查真正之詐欺行為人之情形，近年來亦屢見
    不鮮，並經治安機關大力宣導提醒民眾勿輕信上當受騙，而
    為社會所週知，被告出售自己帳戶供他人使用雖非參與詐欺
    行為之犯罪構成要件行為，主觀上亦難遽認就該等詐欺行為
    具共同犯意聯絡，然此項行為客觀上實足以幫助此等詐欺犯
    罪之可能性，被告主觀上難以諉為不知，竟仍決意出售而交
    予他人使用，尤見對此等結果之發生並不違反其本意，而足
    認其就此幫助他人詐欺取財犯行之行為具有不確定故意無訛
    。
  (三)又告雖尚辯稱上開犯行與其另案經臺灣高等法院與臺灣桃園
    地方法院先後以九十六年度上訴字第七八三號及九十五年度
    訴字第一七九一號分別判處有期徒刑一年八月及四月確定之
    案件具單一案件關係，而應為上開判決效力所及云云。惟上
    開案件之行為乃參與常業詐欺及詐欺取財犯罪之正犯，與本
    件係販賣帳戶幫助他人犯罪之行為態樣迥異，且係在本件犯
    行後五個月始行為之，被告於為本件犯行之時，亦尚無參與
    上開常業詐欺及詐欺取財案件之意思，此經其於本院審理中
    供承甚明，顯見其嗣後經確定之上開案件行為係另起意，與
    本件犯行非基於同一犯意所為，自無裁判上一罪之關係而非
    上開確定判決效力所及，本院仍應依法審判。
  (四)綜上所述，本件事證已臻明確，被告如事實欄所載犯行洵堪
    認定，應予依法論科。
二、論罪科刑之法律適用：
  (一)按被告行為後，刑法及其施行法亦於九十四年一月七日修正
    ，並自九十五年七月一日施行，另罰金罰鍰提高標準條例第
    二條之規定配合刑法修正同時刪除。依修正後刑法第二條第
    一項之規定：「行為後法律有變更者，適用行為時之法律。
    但行為後之法律有利於行為人者，適用最有利於行為人之法
    律。」。上開刑法、刑法施行法等相關法律之修正雖非個別
    刑罰處罰規定或構成要件之變更，然已足為影響行為之可罰
    性範圍及其法律效果之法律修正而言，而屬刑法第二條第一
    項所定之法律變更，自應就罪刑有關之共犯、未遂犯、連續
    犯、牽連犯、結合犯、以及累犯加重、自首減輕、暨其他法
    定加減原因、與加減例等一切情形，綜其全部之結果，而為
    比較，再適用有利於行為人之法律處斷，且應就罪刑有關之
    一切情形，比較其全部之結果，而為整個之適用，不能割裂
    而分別適用有利益之條文（最高法院二十四年上字第四六三
    四號、二十七年上字第二六一五號判例與九十五年第八次刑
    事庭會議決議意旨參照）；而易科罰金之折算標準、易服勞
    役之折算標準及期限涉及裁量權之行使，係屬科刑規範事項
    ，其折算標準於裁判時並應於主文內諭知，與一般純屬執行
    之程序有別，是如新舊法對易科罰金之折算標準、易服勞役
    之折算標準及期限各有不同時，自應依上開規定，比較適用
    最有利於行為人之法律。但此之所謂不能割裂適用，係指與
    罪刑有關之本刑而言，不包括易刑處分，事關刑罰執行之易
    刑處分仍應分別適用最有利於行為人之法律；易言之，倘所
    處之主刑同時有徒刑、拘役易科罰金、罰金易服勞役之情形
    時，關於易科罰金、易服勞役部分應分別為新舊法有利不利
    之比較，依刑法第二條第一項從舊從輕原則定其易刑之折算
    標準。是本件自應就被告適用修正前後相關規定法律效果綜
    合比較後，分就其罪刑與易刑處分依上開規定適用法律，茲
    比較說明如下：
    1.核被告乙○○所為，依其行為時之法律規定，係犯修正前
      刑法第三十條第一項、刑法第三百三十九條第一項之幫助
      詐欺取財罪。又被告幫助他人犯罪，應依修正前刑法第三
      十條第二項之規定，按正犯之刑減輕之。
    2.而依刑法及其施行法於九十五年七月一日修正施行，及罰
      金罰鍰提高標準條例第二條之規定配合刑法修正同時刪除
      之相關規定，被告所涉刑法第三百三十九條第一項之論罪
      條文之構成要件與法定刑本身固無修改；而其中罰金刑部
      分，其最高額原依罰金罰鍰提高標準條例第一條前段之規
      定提高，修正後罰金罰鍰提高標準條例第一條前段停止適
      用，並增訂刑法施行法第一條之一，將上開罰金刑之貨幣
      單位改為新臺幣，並提高為三十倍，以此計算其金額與修
      正前之金額相同，是罰金刑之最高額部分亦無實質變動；
      然罰金刑之最低額因刑法第三十三條第五款之修正，由原
      先經罰金罰鍰提高標準條例提高後之銀圓十元（合新臺幣
      三十元），再提高為新臺幣一千元，自以修正前之規定較
      輕。又刑法第三十條第一項、第二項關於幫助犯之規定雖
      有變更，惟僅屬文字更動，實質內容則無變更，於被告並
      無影響，亦不屬法律變更之情形。是就上開本件所涉各法
      律適用項目綜合比較結果，修法後之規定並無有利於行為
      人之情形，應依刑法第二條第一項前段之規定，適用被告
      行為時即刑法及其施行法於九十五年七月一日修正施行前
      之規定，其適用內容如前二(一)1.所述，惟刑法第三十條第
      一項、第二項既僅為文字更動而非屬法律變更之情形，應
      逕引修正後之現行規定為已足，而無庸依刑法第二條之規
      定援引修正前之條文。
  (二)爰審酌被告所圖雖屬蠅利，然其提供帳戶予他人作為不法使
    用，非但增加被害人尋求救濟及國家機關偵查犯罪之困難，
    使詐欺取財犯罪行為人逍遙法外，亦使為詐欺取財犯罪之人
    得以順利隱匿自己之身分而避免遭查獲，類此行為已嚴重損
    及社會治安，所造成之危害甚鉅，迭為社會大眾及輿論所嚴
    予批評，自應予以相當之非難，並斟酌本件被害人匯入被告
    帳戶之金額，復及被告素行狀況（如犯罪事實欄所載，參臺
    灣高等法院被告前案紀錄表）及於本院審理中能坦認犯行，
    犯罪後態度尚非不佳等一切情狀，量處如主文所示之刑，以
    資儆懲。又易科罰金之標準依修正前第四十一條第一項前段
    及修正前罰金罰鍰提高標準條例第二條之規定，係以銀元一
    百元、二百元及三百元（即新臺幣三百元、六百元及九百元
    ）折算乙日，修法後罰金罰鍰提高標準條例第二條刪除，並
    修正刑法第四十一條第一項前段之折算標準為新臺幣一千元
    、二千元及三千元，則修法後得以罰金易科之折算標準既為
    提高，較之修法前之規定自無有利於行為人之情形，應依刑
    法第二條第一項前段之規定，就本件適用修正前刑法第四十
    一條第一項前段之規定，諭知易科罰金之折算標準。另被告
    本件犯罪俱在民國九十六年四月二十四日以前，復無中華民
    國九十六年罪犯減刑條例所列不予減刑之情形，均依同條例
    第二條第一項第三款之規定，就所受宣示之有期徒刑減其刑
    期二分之一。至減刑後易科罰金之折算標準，仍應依原宣示
    之折算標準而無庸另定，併此敘明。
據上論斷，應依刑事訴訟法第二百七十三條之一第一項、第二百
九十九條第一項前段，刑法第二條第一項前段、第三十條第一項
、第二項、第三百三十九條第一項，修正前刑法第四十一條第一
項前段，罰金罰鍰提高標準條例第一條前段、廢止前罰金罰鍰提
高標準條例第二條，中華民國九十六年罪犯減刑條例第二條第一
項第三款、第七條第一項、第二項，判決如主文。
本案經檢察官陳伯均到庭執行職務。
中　　華　　民　　國　　96　　年　　10　　月　　 4　　日
                    刑事第十庭  法　官  楊博欽
以上正本證明與原本無異
如不服本判決應於送達後十日內向本院提出上訴狀
                                書記官　李慈容
中　　華　　民　　國　　96　　年　　10　　月　　 4　　日
附錄本案論罪科刑法條全文：
中華民國刑法第三百三十九條
  意圖為自己或第三人不法之所有，以詐術使人將本人或第三人
  之物交付者，處五年以下有期徒刑、拘役或科或併科一千元以
  下罰金。
  以前項方法得財產上不法之利益或使第三人得之者，亦同。
  前二項之未遂犯罰之。
